【裁判字號】    89,上易,560
【裁判日期】    890425
【裁判案由】    偽造文書
【裁判全文】
臺灣高等法院高雄分院刑事判決                    八十九年度上易字第五六號
      上訴人  台灣高雄地方法院檢察署檢察官
      被      告  乙○○
      選任辯護人  吳春生
右上訴人因被告偽造文書案件，不服臺灣高雄地方法院八十八年度易字第五二五三號
中華民國八十九年二月二十三日第一審判決（起訴案號：臺灣高雄地方法院檢察署八
十八年度偵字第一一○八六號），提起上訴，本院判決如左：
      主      文
上訴駁回。
      事      實
一、乙○○於民國八十一年六月二十四日，以總價新台幣（下同）四百五十萬元，向
    重新開發建設股份有限公司（下稱重新公司）及張鵬飛等人，分別購買高雄市○
    ○路一五一巷四五號房屋及其坐落土地（下稱系爭房地），並已辦妥所有權移轉
    登記，惟乙○○尚積欠尾款五十萬元，故系爭房地所有權狀乃由重新公司持有，
    以擔保債權。嗣甲○○因受讓上開債權，而持有系爭房地所有權狀等文件。詎重
    新公司未依約完成工程，且遷移不明，乙○○為保障自己權益，明知系爭房地所
    有權狀並未遺失，竟於八十三年五月三十日（起訴書誤為六月一日及七月一日）
    ，委託不知情之段乃菁，以遺失為由，向高雄市楠梓地政事務所申請補發土地及
    建物之所有權狀，使該管公務員將此不實之事項，登載於職務上所掌之文書，足
    以生損害於甲○○及地政機關對所有權狀管理之正確性。
二、案經甲○○訴由臺灣高雄地方法院檢察署檢察官偵查起訴。
      理      由
一、訊據被告乙○○固不諱言於右揭時地以遺失為由，申請補發所有權狀之事實，惟
    辯稱：因重新公司倒閉，系爭房地所有權狀可能已遺失，為保障自己權益，始以
    遺失為由申請補發所有權狀，且告訴人甲○○是否有受讓債權尚有疑問，因此並
    未對告訴人造成損害，又其本為所有權人，申請補發所有權狀亦不會對地政機關
    管理造成損害云云。
二、經查：
 （一）被告於八十一年六月二十四日向重新公司及張鵬飛等人購買房地各一筆，所
       有權狀交由重新公司持有及尚欠重新公司等五十萬元尾款等情，業據告訴人
       於偵查中指訴綦詳，並有預定土地買賣契約書影本、預定房屋買賣契約書影
       本、系爭房地所有權狀影本各一份附卷可稽。又被告於八十三年五月三十日
       以遺失為由，申請補發所有權狀一節，有高雄市政府地政處楠梓地政事務所
       八十八年十二月九日八十八高市地楠三字第一○九二九號函暨土地登記申請
       書、切結書在卷足憑。被告此部份之自白應與事實相符。
 （二）被告知悉所有權狀交由重新公司持有之事實已如前述，其見工程停擺，重新
       公司之相關負責人已不見蹤跡，而認系爭房地所有權狀「可能」已經遺失，
       然其既明知所有權狀在重新公司處，僅無法知悉相關負責人之去處，尚無法
       確定系爭權狀業已遺失，況被告尚可依法律途徑請求重新公司交付系爭權狀
       ，卻捨此途，而以遺失為由向高雄市楠梓地政事務所申請補發，自難謂非以
       明知不實之事項，使掌管登記事項之地政人員登載於其職務製作之文書上。
 （三）被告尚積欠重新公司五十萬元尾款之事實，已如前述。重新公司係以持有系
       爭房地所有權狀，以擔保該五十萬元債權。被告事後雖自行支出七十三萬四
       千四百元完成系爭房屋之後部工程，惟其於八十三年五月三十日申請補發權
       狀時，尚未以此對重新公司前開五十萬元之債權主張抵銷，即重新公司仍對
       被告有五十萬元之債權。而告訴人受讓重新公司五十萬元債權之事實，業經
       告訴人於偵查中指述甚詳，並有系爭房地所有權狀三紙在卷足憑。則被告申
       請補發所有權狀使告訴人持有所有權狀擔保債權之目的落空，對告訴人即造
       成損害。
 （四）又被告雖為系爭房地之所有權人，但亦不得隨意申請補發所有權狀。倘房地
       所有權人動輒以所有權狀遺失為由申請補發，則嚴重影響所有權狀之有效性
       ，故被告申請補發所有權狀，難謂未對地政機關就所有權狀管理的正確性造
       成損害。
    綜上所述，被告前開所辯，係事後卸責之詞，不足採信。事證明確，被告犯行洵
    堪認定。
三、核被告所為，係犯刑法第二百十四條之使公務員登載不實罪。被告利用不知情的
    段乃菁為之，為間接正犯。原審因而適用刑法第二百十四條、第四十一條、第七
    十一條第一款，罰金罰鍰提高標準條例第一條前段、第二條，審酌被告未曾犯罪
    ，有台灣高等法院被告全國前案紀錄表可按，為保障自己權利始罹刑典，犯罪後
    已表後悔等一切情狀，量處如主文所示之刑，並諭知易科罰金之折算標準。又被
    告未曾受有期徒刑以上刑之執行，此有台灣高等法院被告全國前案紀錄表附卷可
    稽，經此次起訴審判，當知所警惕，信無再犯之虞，認所宣告之刑，以暫不執行
    為適當，併諭知緩刑二年，以啟自新。認事用法皆無不合，量刑亦無不當，檢察
    官循告訴人之聲請，上訴意旨以被告並無悔悟，而指摘原審量刑太輕，諭知緩刑
    亦有不當云云。然查被告於八十一年六月二十四日，以總價四百五十萬元向重新
    公司購買坐落高雄市○○區○○路一五一巷四五號之土地房屋，已交款四百萬元
    ，重新公司已將產權移轉登記予被告所有，因房屋尚在興建中，被告乃留尾款五
    十萬元未付，重新公司亦持有該所有權狀，以保障債權，嗣重新公司未依約完工
    ，且遷移不明，被告乃自行花費七十餘萬元鳩工興建完成，因重新公司遷移不明
    ，被告為保障權益，乃以所有權狀遺失為由，向地政機關申請補發權狀，此情除
    據被告供述明確外，並有土地及建物買賣契約書影本各一件、房屋未完工照片數
    幀、收尾工程收據影本七紙、被告致重新公司存證信函等附原審卷足憑。原審因
    而以被告係為保障自己權利始罹刑典，犯後已表悔意等情狀，量處被告有期徒刑
    參月，並以被告未曾受有期徒刑以上刑之宣告，經此偵審程序，當知謹慎，信無
    再犯之虞，認所宣告之刑，已暫不執行為適當，併予知緩刑貳年，以啟自新，量
    刑應屬當。檢察官上訴非有理由，應予駁回。
據上論斷，應依刑事訴訟法第三百六十八條，判決如主文。
本案經檢察官朱文彬到庭執行職務。
中    華    民    國        八十九      年      四      月    二十五    日
                              臺灣高等法院高雄分院刑事第四庭
                                  審判長法官  莊  鎮
                                        法官  蕭權閔
                                        法官  陳吉雄
右正本證明與原本無異。
不得上訴。
                                      書記官  沈有進
中    華    民    國        八十九      年      四      月    二十六    日
附錄本判決論罪之法條刑法第二百十四條：
明知為不實之事項，而使公務員登載於職務上所掌之公文書，足以生損害於公眾或他
人者，處三年以下有期徒刑、拘役或五百元以下罰金。
                                                                      Ｈ


司法院資訊處製作；財團法人民間司法改革基金會備份。
